【裁判字號】    97,裁,5159
【裁判日期】    971127
【裁判案由】    聲請迴避
【裁判全文】
最  高  行  政  法  院  裁  定
                                      97年度裁字第5159號
抗  告  人  三彪科技股份有限公司
代  表  人  甲○○
訴訟代理人  楊祺雄  律師
            劉法正  律師
上列抗告人因與相對人經濟部智慧財產局間聲請迴避事件，對於
中華民國97年10月2日智慧財產法院97年度行聲字第3號裁定，提
起抗告，本院裁定如下︰
    主  文
抗告駁回。
抗告訴訟費用由抗告人負擔。
    理  由
一、按抗告法院認抗告為不合法或無理由者，應為駁回抗告之裁
    定。
二、本件抗告人因商標評定事件，以李得灶法官前曾參與案情相
    同之台北高等行政法院93年度訴字第3290號判決，恐有先入
    為主之定見，難期本案獲得客觀公平之審理為由，聲請法官
    迴避，經原審於民國97年10月2日以97年度行聲字第3號裁定
    駁回聲請，抗告人不服，提起本件抗告。茲抗告人以：所謂
    法官執行職務有偏頗之虞之迴避事由，首要考慮要件應在於
    客觀事實上，是否足以使人合理懷疑承審法官不能為公平之
    審判。本件與臺北高等行政法院93年度訴字第3290號案件之
    爭點完全相同(即相同之二造商標是否近似)，而李得灶法官
    已明白表示不利於抗告人之意見，倘其於本事件作成相反之
    認定，則不啻承認自己先前見解之錯誤，基於一般經驗法則
    ，實難以期待李得灶法官針對本案相同爭點為持平公正之審
    判。原裁定僅以判決事實理由所為之認定，乃承審法官依自
    由心證與論理法則，本於法律確信所為之認定，而駁回本件
    迴避聲請，然法官自由心證之運用，不能排除人民依法得受
    公平審判之基本訴訟權利，故李得灶法官於本事件訴訟程序
    ，自應迴避為宜等語，求為廢棄原裁定，並准許抗告人法官
    迴避之聲請。
三、本院按：「遇有下列各款情形，當事人得聲請法官迴避：一
    、法官有前條所定之情形，而不自行迴避者。二、法官有前
    條以外情形，足認其執行職務有偏頗之虞者。」行政訴訟法
    第20條準用民事訴訟法第33條第1項第1款、第2款亦有明文
    。而所謂足認法官執行職務有偏頗之虞之情形，係指法官對
    於訴訟標的有特別利害關係，或與當事人之一造有密切之交
    誼或嫌怨，或基於其他情形客觀上足疑其為不公平之審判者
    為其原因事實，若僅憑當事人之主觀臆測，或認法官指揮訴
    訟欠當，則不得謂其有偏頗之虞。查原裁定係以：有關之判
    決事實理由之認定，乃承審法官依卷內證據，經自由心證與
    論理法則，本於法律之確信所為之認定，縱與抗告人之主張
    迥然有別，難持此遽認承審法官之執行職務即因此有偏頗之
    虞。此外，並無任何客觀事實證明足使人懷疑承審李得灶法
    官為不公平之審判。因認抗告人聲請李得灶法官迴避，為無
    理由，而予駁回，經核認事用法均無違誤。惟抗告意旨徒執
    前詞指摘原裁定不當，其抗告狀所載無非重申對於原裁定不
    服之理由，並據之請求廢棄原裁定，難認有理由，應予駁回
    。
四、據上論結，本件抗告為無理由。依行政訴訟法第104條、民
    事訴訟法第95條、第78條，裁定如主文。
中    華    民    國    97    年    11    月    27    日
                    最高行政法院第三庭
                        審判長法官  黃  璽  君
                              法官  廖  宏  明
                              法官  鄭  忠  仁
                              法官  黃  本  仁
                              法官  吳  東  都
以  上  正  本  證  明  與  原  本  無  異
中    華    民    國    97    年    11    月    27    日
                              書記官  王  福  瀛


司法院資訊處製作；財團法人民間司法改革基金會備份。
